臺灣臺中地方法院刑事判決　　　　　　　96年度訴字第2225號
公　訴　人　臺灣臺中地方法院檢察署檢察官
被　　　告　乙○○
　　　　　　　　　　（另案羈押於臺灣臺中看守所）
上列被告因偽證案件，經檢察官提起公訴（96年度偵字第6028號）
，本院判決如下：
    主    文
乙○○於執行審判職務之公署審判時，證人於案情有重要關係之
事項，供前具結，而為虛偽陳述，累犯，處有期徒刑玖月；減為
有期徒刑肆月又拾伍日。
    犯罪事實
一、乙○○曾於民國八十八年間因竊盜案件，經臺灣高等法院臺
    中分院判處有期徒刑十月確定，另於八十八年間因施用毒品
    案件，經本院判處有期徒刑九月確定，上開二徒刑嗣經定執
    行刑為有期徒刑一年六月，於八十九年十一月十四日縮刑期
    滿執行完畢。嗣乙○○因施用毒品犯行，而於九十三年九月
    二十九日晚上七時三十分許，在臺灣臺中地方法院檢察署九
    十三年度內勤字第一號案件偵查中（嗣甲○○涉嫌販賣第一
    級毒品罪嫌，分案以九十三年度偵字第一七Ｏ二三號案件偵
    查），對於另案被告丙○○是否有販賣第一級毒品海洛因給
    乙○○之案情有重要關係之事項，擔任證人身分，供後具結
    證稱：「（毒品來源？）我跟阿助買的。」、「（提示丙○○口卡片，是否此人？）是。」、「（從何時跟他買毒品？
    ）一、二個星期前。」、「（如何跟阿助聯絡？）我打手機
    給他。」、「（跟阿助買過幾次？）二次。」、「（何地交
    易？）神岡國小。」、「（你是買海洛因？）是。」、「（
    買多少？）一千元。」、「（誰來交貨？）丙○○跟甲○○
    ，由甲○○當司機，載丙○○來交貨。」、「（丙○○跟甲○○一起賣毒品？）應該不是，甲○○應該只是丙○○的司
    機。」、「（昨天是警方叫你跟丙○○買海洛因？）是。」
    、「（你用你的手機打丙○○手機？）是。」、「（誰接電
    話？）丙○○。」、「（你在電話中如何說？）我跟他說要
    拿三千元的海洛因，要好一點的。」、「（丙○○如何說？
    ）他說沒問題，但要現金。」、「（約於何處？）神岡國小
    。」、「（今天誰來交貨？）丙○○拜託甲○○拿來。」、
    「丙○○打電話給我說他沒有空，會叫甲○○來交貨。」、
    「（警察在甲○○身上查獲何東西？）一包海洛因。」、「
    （該包海洛因是準備要交給你？）是。」等語，已明確證述
    其確係向丙○○購買第一級毒品海洛因，及購買之聯絡方式
    、購買次數與金額、交易地點及交易過程、如何配合警方聯
    絡丙○○購買海洛因及查獲甲○○交付海洛因之經過等情節
    。詎乙○○嗣後為迴護丙○○，竟基於偽證之故意，前後在
    本院及臺灣高等法院臺中分院審理丙○○涉犯毒品危害防制
    條例第四條第一項罪名之案件審理時為下列偽證行為：
(一)、於九十四年四月二十七日下午，在本院法官審理九十四年度
    訴字第九六一號丙○○違反毒品危害防制條例案件時，擔任
    證人身分，於供前具結後虛偽證稱：「（你吸食的毒品海洛
    因都跟誰買？）都跟一個外勞叫『榕助』的人買。」、「（
    你跟榕助買海洛因買至何時？）一直都跟他買，買到被抓。
    」、「（你說這個叫榕助的人，平時你都如何稱呼他？）就
    叫他阿助。」、「（你說的阿助是否是在庭的被告〈即丙○○〉？）不是。」、「（警詢筆錄）我說的不是實在的．．
    我以為是丙○○去報警，叫警察抓我，我誤會這樣，所以去
    警局做筆錄的時候才這樣說。」、「（你說以前阿助你跟他
    買毒品都是甲○○擔任司機，陪同阿助賣毒品的？）就是我
    剛才講的誤會，我欠他八千元我會還，不用這樣，讓我產生
    誤會。」、「（你跟榕助買毒品，是他本人拿給你？）是的
    ，他是本人拿給我，他是外籍勞工，他都在中部四處跑。」
    、「（榕助的真實姓名是什麼？）他是泰國人，人家都叫他
    榕助，他是外勞。」、「（你在警察局及檢察官訊問時，為
    何不講榕助，反而要講丙○○？）那時我心裏認為是丙○○
    收不到油漆錢，所以叫警察來抓我，所以才這樣講。」、「
    （你剛才講到你所施用的毒品都是向榕助購買？）是的，確
    實是這樣。」等語，足使本院承審該案之法官陷於錯誤而產
    生誤判之危險。
(二)、於九十六年四月十一日上午，在臺灣高等法院臺中分院法官
    審理九十六年度上更(二)字第二七號丙○○違反毒品危害防制
    條例案件時，於供前具結後虛偽證稱：「不是被告丙○○賣
    給我的，是甲○○賣我的，他的綽號是『蚊子』。」、「（
    你跟甲○○買的時候，旁邊是否有其他人？）旁邊有警察在
    ，是豐原分局的警員，他叫我用釣魚的方式，向綽號『蚊子
    』買，我是只跟他買那一次就被抓到。」、「（以前都是跟
    誰買毒品？）以前都是朋友介紹我向綽號『阿狗』的人買的
    。」、「（為什麼你以前說你跟被告丙○○買？）那是警察
    用恐嚇、給我壓力我才這樣說的。」、「（綽號『阿狗』是
    否在場的被告？）不是。」、「我都是找甲○○買。」等語
    ，足使臺灣高等法院臺中分院承審該案之法官陷於錯誤而產
    生誤判之危險。
二、案經臺灣高等法院臺中分院檢察署檢察官簽分發交臺灣臺中
    地方法院檢察署檢察官偵查起訴。
    理    由
一、認定犯罪事實所憑之證據及理由
(一)、被告乙○○於本院審理時之自白。
(二)、被告乙○○在臺灣臺中地方法院檢察署九十三年度內勤字第
    一號案件偵查中之證述筆錄及證人結文影本各一份、被告乙○○在本院九十四年度訴字第九六一號丙○○違反毒品危害
    防制條例案件審理時之證述筆錄及證人結文影本各一份、被
    告乙○○在臺灣高等法院臺中分院九十六年度上更(二)字第二
    七號丙○○違反毒品危害防制條例案件審理時之證述筆錄及
    證人結文影本各一份。
二、論罪科刑之理由
(一)、按刑法上之偽證罪，為形式犯，不以結果之發生為要件，證
    人於供前或供後具結而就案情有重要關係事項，故為虛偽陳
    述，其犯罪即成立，而該罪所謂於案情有重要關係之事項，
    則指該事項之有無，足以影響於裁判之結果者而言，至於其
    虛偽陳述，法院已否採為裁判或檢察官據為處分之基礎，或
    有無採為基礎之可能，皆於偽證罪之成立無影響（最高法院
    71年臺上字第8127號、84年臺上字第3949號判例參照）。被
    告乙○○在本院及臺灣高等法院臺中分院承審丙○○涉犯販
    賣第一級毒品罪案件之法官審判時，供前具結後，就丙○○
    是否涉犯販賣第一級毒品罪之重要事項為虛偽陳述，縱使未
    經採信，依上開判例意旨，亦無礙偽證罪之成立。故核被告
    乙○○所為，係犯刑法第一百六十八條之偽證罪。被告先後
    在本院及臺灣高等法院臺中分院二度為虛偽證述，然僅一件
    訴訟，祗侵害一個國家審判權之法益，為單純一罪（最高法
    院72年台上字第3311號判例意旨、82年度台上字第6367號判
    決意旨參照）。
(二)、復按犯刑法第一百六十八條之罪，於所虛偽陳述之案件，裁
    判確定前自白者，減輕或免除其刑，刑法第一百七十二條定
    有明文。丙○○所涉販賣第一級毒品海洛因之案件，為被告
    乙○○所偽證之案件，而上開丙○○所涉違反毒品危害防制
    條例之案件，業由臺灣高等法院臺中分院於九十六年十月十
    一日，以九十六年度重上更(三)字第一ＯＯ號判處有期徒刑十
    年，並於九十六年十月二十五日確定，而於同年十一月十四
    日由臺灣臺中地方法院檢察署分案執行，此有臺灣高等法院
    被告行止速查表及本院電話紀錄附於本院卷可按。被告遲至
    九十六年十一月一日本院審理時，始自白其偽證之犯行，已
    在丙○○所涉販賣第一級毒品罪之案件裁判確定之後，自無
    從依刑法第一百七十二條之規定減輕其刑。
(三)、又按受有期徒刑之執行完畢，或受無期徒刑或有期徒刑一部
    之執行而赦免後，再犯裁判上一罪時，是否構成累犯，應以
    最初行為之犯罪時作為計算累犯成立與否之標準，至其犯罪
    行為終了於何時，則非所問。另裁判上一罪實施中如法律有
    變更，其一部觸犯舊法，一部涉及新法時，應依最後行為時
    之新法處斷，並無行為後法律變更須比較新舊法適用之問題
    （最高法院93年度台非字第273號判意旨參照），本件被告
    就一訴訟案件，前後於九十四年四月二十七日及九十六年四
    月十一日為偽證行為，係屬單純一罪，且查被告曾於八十八
    年間因竊盜案件，經臺灣高等法院臺中分院判處有期徒刑十
    月確定，另於八十八年間因施用毒品案件，經本院判處有期
    徒刑九月確定，上開二徒刑嗣經定執行刑為有期徒刑一年六
    月，於八十九年十一月十四日縮刑期滿執行完畢，其於前案
    有期徒刑執行完畢後，五年內（即於九十四年四月二十七日
    ）再犯本件偽證罪之單純一罪，揆諸上開判決意旨，其仍構
    成累犯，又因上開屬單純一罪之偽證行為，一部觸犯舊法，
    一部涉及新法，應依最後行為時之新法處斷，亦無行為後法
    律變更須比較新舊法適用之問題，自應依刑法第四十七條第
    一項之規定加重其刑。
(四)、爰審酌被告犯罪之動機、目的、手段、其品行及智識程度、
    所為嚴重危害司法審判之公正、及其犯罪後之態度等一切情
    狀，量處如主文所示之刑。又被告上開犯罪之時間係於九十
    六年四月二十四日以前，符合中華民國九十六年罪犯減刑條
    例所定得減刑之條件，爰依該條例第二條第一項第三款、第
    七條之規定，減其刑期二分之一。
三、適用之法律
(一)、刑事訴訟法第二百九十九條第一項前段。
(二)、刑法第一百六十八條、第四十七條第一項。
(三)、中華民國九十六年罪犯減刑條例第二條第一項第三款、第七
    條。
四、本案經檢察官張桂芳到庭執行職務。
中　　華　　民　　國　　96　　年　　11　　月　　15　　日
                  刑事第八庭  審判長法  官  林慧英
                                    法  官  戴嘉慧
                                    法  官  簡源希
上為正本係照原本作成
如不服本判決，應於收受送達後10日內向本院提出上訴書狀（應
敘述具體理由並附繕本）
上訴書狀如未敘述理由，應於上訴期間屆滿後20日內補提理由書
於本院
                                    書記官  張雅慧
中　　華　　民　　國　　96　　年　　11　　月　　15　　日
附錄論罪科刑法條：
刑法第168條
於執行審判職務之公署審判時或於檢察官偵查時，證人、鑑定人
、通譯於案情有重要關係之事項，供前或供後具結，而為虛偽陳
述者，處7年以下有期徒刑。
